【裁判字號】    97,交訴,133
【裁判日期】    980211
【裁判案由】    過失致死
【裁判全文】
臺灣臺南地方法院刑事判決             97年度交訴字第133號
公  訴  人  臺灣臺南地方法院檢察署檢察官
被      告  乙○○
選任辯護人  王盛鐸律師
            王建強律師
            蔡文斌律師
上列被告因業務過失致死案件，經檢察官提起公訴（97年度調偵
字第921號）， 被告於準備程序進行中就被訴事實為有罪之陳述
，經本院合議庭裁定由受命法官獨任進行簡式審判程序後，判決
如下：
    主  文
乙○○從事業務之人，因業務上之過失致人於死，處有期徒刑拾
月，緩刑貳年。
    事  實
一、乙○○平日以駕駛拼裝車為人載運廢土為業，為從事業務之
    人。其於民國九十六年十一月二十四日下午四時五十二分許
    ，駕駛拼裝車，沿臺南縣永康市○○路由西往東方向行駛，
    行經該路與龍橋街交岔路口時，其本應注意車前狀況，並隨
    時採取必要安全措施，而依當時天候晴朗、日間自然光線、
    柏油路面乾燥、無缺陷、無障礙物，視距復屬良好，並無不
    能注意之情形，竟疏於注意及此，致其拼裝車前車頭，與亦
    疏未注意轉彎車應讓直行車先行由陳萬得所騎乘，沿同方向
    行駛左轉之車牌號碼ＦＺ７－７１８號重型機車發生碰撞，
    陳萬得因之人車倒地，受有多重器官衰竭等傷害而當場死亡
    。乙○○於肇事後，在未有偵查犯罪職務之機關或公務員發
    覺其為犯罪人前，即向處理本件道路交通事故，尚不知肇事
    者為何人之臺南縣警察局永康分局交通事故處理小隊警員供
    承其肇事犯罪，自首並接受裁判。
二、案經陳萬得之妻陳金圍訴由臺南縣警察局永康分局報告臺灣
    臺南地方法院檢察署檢察官及陳萬得之女丙○○訴請臺灣臺
    南地方法院檢察署檢察官偵查起訴。
    理  由
一、訊據被告乙○○對於上揭事實坦承不諱，並據告訴人陳金圍
    、丙○○指訴及證人張松水、陳宏文證述在卷，復有臺南縣
    警察局永康分局道路交通事故現場圖一紙、道路交通事故調
    查報告表(一)、(二)一份、道路交通事故現場蒐證照片三十七幀
    附卷（詳臺灣臺南地方法院檢察署九十六年度相字第一四九
    四號偵查卷第三十八頁至第四十頁、第四十九頁至第六十七
    頁）可稽。又被害人陳萬得因本件車禍受有多重器官衰竭等
    傷害而當場死亡等情，業經臺灣臺南地方法院檢察署檢察官
    督同法醫師相驗屬實，有勘驗筆錄一份、相驗屍體證明書一
    紙、檢驗報告書一份及相驗照片八幀附卷（詳前揭相驗卷第
    七十三頁、第七十七頁至八十二頁、第八十六頁至第九十頁
    ）可憑。則被告於上揭時、地與被害人陳萬得發生車禍，以
    及被害人陳萬得因而受有上揭傷害而當場死亡之事實，堪以
    認定。
二、按汽車行駛時，駕駛人應注意車前狀況，並隨時採取必要之
    安全措施，道路交通安全規則第九十四條第三項定有明文。
    被告為汽車駕駛人，自應注意及此。又本件事故發生當時，
    天候晴朗、日間自然光線、柏油路面乾燥、無缺陷、無障礙
    物，視距復屬良好，有上揭道路交通事故調查報告表(一)一份
    及上揭道路交通事故現場蒐證照片八幀在卷（詳前揭相驗卷
    第三十九頁、第四十九頁至第五十二頁）可參，被告並無不
    能注意之情事。然被告卻疏未注意上揭交通安全規則，未注
    意車前狀況，貿然直行，致於上開交岔路口內，其所駕駛拼
    裝車之前車頭與被害人陳萬得所騎乘之上開重型機車發生碰
    撞，並致被害人陳萬得受有多重器官衰竭等傷害而當場死亡
    ，被告於本件車禍之發生，顯有過失。
三、又按機器腳踏車行駛至交岔路口，其轉彎，應依標誌或標線
    之規定行駛；無標誌或標線者，應依第一百零二條之規定行
    駛，道路交通安全規則第九十九條第二項定有明文。而道路
    交通安全規則第一百零二條第一項第七款則規定，汽車行駛
    至交岔路口，轉彎車應讓直行車先行。查被害人陳萬得為機
    器腳踏車之駕駛人，而本件肇事之交岔路口，其轉彎並無車
    道遵行方向、靠右（左）行駛、行車方向指示等標誌，或行
    車方向專用標字等標線，依前揭說明，被害人陳萬得自應依
    道路交通安全規則第一百零二條第一項第七款之規定，轉彎
    車應讓直行車先行。被害人陳萬得機器腳踏車駕駛人，自應
    注意及此。又本件事故當時天候晴朗、日間自然光線、柏油
    路面乾燥、無缺陷、無障礙物，視距復屬良好，並無不能注
    意之情事，已如前述。然被害人陳萬得卻疏未注意上揭道路
    交通安全規則，未禮讓直行駕駛上開拼裝車之被告先行，即
    於肇事之交岔路口貿然左轉，致其所騎乘之重型機車與被告
    所駕駛拼裝車發生碰撞，並致己身受有多重器官衰竭等傷害
    當場死亡，被害人陳萬得自亦與有過失。
四、又本件經送請臺灣省臺南區車輛行車事故鑑定委員會鑑定，
    鑑定結果亦認：被害人陳萬得駕駛普通重型機器腳踏車，轉
    彎車未讓直行車先行，為肇事主因；被告乙○○駕駛拼裝車
    ，違規行駛，未注意車前狀況，為肇事次因等語。嗣經送請
    覆議鑑定後，仍維持臺灣省臺南區車輛行車事故鑑定委員會
    之鑑定意見，僅意見文字改為：被害人陳萬得駕駛重型機車
    ，行經行車管制號誌交岔路口左轉時疏未注意左後直行來車
    動態並讓其先行，為肇事主因；被告乙○○駕駛拼裝車，行
    經行車管制號誌交岔路口疏未注意車前狀況，為肇事次因等
    語，有臺灣省臺南區車輛行車事故鑑定委員會九十七年二月
    二十九日南鑑字第０９７５９００６０１號函送之九十七年
    二月二十七日臺南區９７０１０１號鑑定意見書及臺灣省車
    輛行車事故覆議鑑定委員會九十七年四月二十八日覆議字第
    ０９７６２０１４９６號函各一份在卷（詳前揭相驗卷第一
    ０二頁、第一０三頁、第一二二頁）可憑。益證被告前述過
    失行為，確為本件車禍之肇事原因，至被害人陳萬得就本件
    車禍雖與有過失，然此僅係本件對被告量刑之參考，仍無解
    於被告應負過失致死罪責。又被害人陳萬得係因本件車禍死
    亡，已如前述，則被害人陳萬得之死亡與被告之過失行為間
    ，即有相當因果關係。綜上，本件被告過失致人於死犯行，
    事證明確，應予依法論科。
五、核被告乙○○所為，係犯刑法第二百七十六條第二項之業務
    過失致死罪。被告肇事後，在未有偵查犯罪職務之機關或公
    務員發覺其為犯罪人前，即向處理本件道路交通事故，尚不
    知肇事者為何人之臺南縣警察局永康分局交通事故處理小隊
    警員供承其肇事犯罪，自首並接受裁判等情，有臺南縣警察
    局永康分局道路交通事故肇事人自首情形紀錄表一紙在卷（
    詳前揭相驗卷第四十二頁）可憑，爰依刑法第六十二條前段
    之規定減輕其刑。爰審酌被告之品性、生活狀況、智識程度
    ，及被告駕駛拼裝車未能遵守道路交通安全規則，一時疏忽
    肇事致被害人陳萬得死亡，造成生命喪失而無從彌補之情事
    ，惟業與被害人陳萬得家屬達成和解賠償損害，業據告訴人
    丙○○供陳在卷（詳本院卷第六十三頁），並有調解筆錄一
    份附卷（詳本院卷第七十九頁）足憑，然被害人陳萬得於本
    件車禍亦有疏未注意轉彎車應讓直行車先行之過失行為，暨
    被告犯罪後坦承犯行之態度等一切情狀，量處如主文所示之
    刑，以資懲儆。末查，被告前因故意犯罪受有期徒刑以上刑
    之宣告，執行完畢後，五年以內未曾因故意犯罪受有期徒刑
    以上刑之宣告，有臺灣臺南地方法院檢察署刑案資料查註紀
    錄表及臺灣高等法院被告全國前案紀錄表各一份附卷可稽，
    其因一時疏失致罹刑章，且已與被害人陳萬得家屬達成和解
    賠償損害，被害人陳萬得之女陳美珠、丙○○並當庭表示願
    意原諒被告（詳本院卷第六十三頁），經此科刑之教訓，已
    足資警惕，信無再犯之虞，本院因認被告所受宣告之刑，以
    暫不執行為適當，併予宣告緩刑二年，以啟自新。
據上論斷，應依刑事訴訟法第二百九十九條第一項前段、第二百
七十三條之一第一項，刑法第二百七十六條第二項、第六十二條
前段、第七十四條第一項第二款，刑法施行法第一條之一，判決
如主文。
本案經檢察官甲○到庭執行職務。
中    華    民    國    98    年     2    月    11    日
                        交通法庭  法  官  陳金虎
以上正本證明與原本無異。
如不服本判決應於收受本判決後10日內向本院提出上訴書狀，並
應敘述具體理由。如未敘述上訴理由者，應於上訴期間屆滿後20
日內向本院補提理由書狀（均須按他造當事人之人數附繕本）「
切勿逕送上級法院」。
                                  書記官  蔡明峰
中    華    民    國    98    年    2     月    11    日
附錄本案論罪科刑法條全文：
中華民國刑法第二百七十六條：
因過失致人於死者，處二年以下有期徒刑、拘役或二千元以下罰
金。
從事業務之人，因業務上之過失犯前項之罪者，處五年以下有期
徒刑或拘役，得併科三千元以下罰金。


司法院資訊處製作；財團法人民間司法改革基金會備份。
